---
title: "R Notebook"
output: html_notebook
---

# Instalación de librerías faltantes
```{r}
install.packages("tidyr")
```

# Obtención de librerías
```{r}
library(dplyr)
library(ggplot2)
library(arules)
library(rpart)
library(rpart.plot)
library(tidyr)
library(stringr)
```

# Obtención de conjuntos de datos
```{r}

dPlayers_15 <- read.csv("players_15.csv")
dPlayers_16 <- read.csv("players_16.csv")
dPlayers_17 <- read.csv("players_17.csv")
dPlayers_18 <- read.csv("players_18.csv")
dPlayers_19 <- read.csv("players_19.csv")
dPlayers_20 <- read.csv("players_20.csv")

```


# Data Analysis
Realizar un Canvas Data Product con la información básica de FIFA, si tiene que asumir algo, asumalo.

## Descripción de columnas

| Columna                   | Descripción                                                                                       | Tipo de dato       |
|---------------------------|---------------------------------------------------------------------------------------------------|--------------------|
| sofifa_id                 | Identificador único del jugador en la base de datos SoFIFA                                       | Entero             |
| player_url                | URL al perfil del jugador en el sitio web SoFIFA                                                 | Cadena             |
| short_name                | Nombre corto del jugador                                                                         | Cadena             |
| long_name                 | Nombre completo del jugador                                                                      | Cadena             |
| age                       | Edad del jugador                                                                                 | Entero             |
| dob                       | Fecha de nacimiento del jugador                                                                  | Fecha              |
| height_cm                 | Altura del jugador en centímetros                                                                | Entero             |
| weight_kg                 | Peso del jugador en kilogramos                                                                   | Entero             |
| nationality               | Nacionalidad del jugador                                                                         | Cadena             |
| club                      | Club al que pertenece el jugador                                                                 | Cadena             |
| overall                   | Calificación general del jugador                                                                 | Entero             |
| potential                 | Potencial máximo del jugador                                                                     | Entero             |
| value_eur                 | Valor de mercado del jugador en euros                                                            | Entero             |
| wage_eur                  | Salario semanal del jugador en euros                                                             | Entero             |
| player_positions          | Posiciones en las que el jugador puede jugar                                                     | Cadena             |
| preferred_foot            | Pie preferido del jugador                                                                        | Cadena             |
| international_reputation  | Reputación internacional (escala del 1 al 5)                                                     | Entero             |
| weak_foot                 | Calificación del pie débil (escala del 1 al 5)                                                   | Entero             |
| skill_moves               | Calificación de movimientos de habilidad (escala del 1 al 5)                                     | Entero             |
| work_rate                 | Tasa de trabajo (ofensiva y defensiva)                                                           | Cadena             |
| body_type                 | Tipo de cuerpo del jugador (e.g., Normal, Delgado, Musculoso)                                    | Cadena             |
| real_face                 | Indica si el jugador tiene un rostro modelado realista en el juego                               | Cadena (Sí/No)     |
| release_clause_eur        | Cláusula de rescisión del contrato en euros                                                      | Entero/Nulo        |
| player_tags               | Etiquetas especiales que describen habilidades únicas del jugador                                | Cadena/Nulo        |
| team_position             | Posición del jugador en el equipo actual                                                         | Cadena/Nulo        |
| team_jersey_number        | Número en el dorsal del jugador en el club                                                       | Entero/Nulo        |
| loaned_from               | Club del que el jugador está cedido (si aplica)                                                  | Cadena/Nulo        |
| joined                    | Fecha en que el jugador se unió al club                                                          | Fecha/Nulo         |
| contract_valid_until      | Año hasta el cual es válido el contrato                                                          | Entero/Nulo        |
| nation_position           | Posición del jugador en la selección nacional                                                    | Cadena/Nulo        |
| nation_jersey_number      | Número en el dorsal del jugador en la selección nacional                                         | Entero/Nulo        |
| pace                      | Calificación de ritmo del jugador (velocidad)                                                    | Entero/Nulo        |
| shooting                  | Calificación de disparo del jugador                                                              | Entero/Nulo        |
| passing                   | Calificación de pase del jugador                                                                 | Entero/Nulo        |
| dribbling                 | Calificación de regate del jugador                                                               | Entero/Nulo        |
| defending                 | Calificación de defensa del jugador                                                              | Entero/Nulo        |
| physic                    | Calificación de físico del jugador                                                               | Entero/Nulo        |
| gk_diving                 | Calificación de salto del portero                                                                | Entero/Nulo        |
| gk_handling               | Calificación de manejo del portero                                                               | Entero/Nulo        |
| gk_kicking                | Calificación de saque del portero                                                                | Entero/Nulo        |
| gk_reflexes               | Calificación de reflejos del portero                                                             | Entero/Nulo        |
| gk_speed                  | Calificación de velocidad del portero                                                            | Entero/Nulo        |
| gk_positioning            | Calificación de posicionamiento del portero                                                      | Entero/Nulo        |
| player_traits             | Rasgos específicos del jugador                                                                   | Cadena/Nulo        |
| attacking_crossing        | Calificación en centros del jugador                                                              | Entero/Nulo        |
| attacking_finishing       | Calificación en definición del jugador                                                           | Entero/Nulo        |
| attacking_heading_accuracy| Calificación de precisión de cabezazo                                                            | Entero/Nulo        |
| attacking_short_passing   | Calificación de pase corto                                                                       | Entero/Nulo        |
| attacking_volleys         | Calificación en volea                                                                            | Entero/Nulo        |
| skill_dribbling           | Calificación de dribbling                                                                        | Entero/Nulo        |
| skill_curve               | Calificación de curva                                                                            | Entero/Nulo        |
| skill_fk_accuracy         | Calificación en precisión de tiro libre                                                          | Entero/Nulo        |
| skill_long_passing        | Calificación en pase largo                                                                       | Entero/Nulo        |
| skill_ball_control        | Calificación en control del balón                                                                | Entero/Nulo        |
| movement_acceleration     | Calificación de aceleración                                                                      | Entero/Nulo        |
| movement_sprint_speed     | Calificación de velocidad máxima                                                                 | Entero/Nulo        |
| movement_agility          | Calificación de agilidad                                                                         | Entero/Nulo        |
| movement_reactions        | Calificación de reacciones                                                                       | Entero/Nulo        |
| movement_balance          | Calificación de balance                                                                          | Entero/Nulo        |
| power_shot_power          | Calificación de potencia de disparo                                                              | Entero/Nulo        |
| power_jumping             | Calificación de salto                                                                            | Entero/Nulo        |
| power_stamina             | Calificación de resistencia                                                                      | Entero/Nulo        |
| power_strength            | Calificación de fuerza                                                                           | Entero/Nulo        |
| power_long_shots          | Calificación de tiros lejanos                                                                    | Entero/Nulo        |
| mentality_aggression      | Calificación de agresividad                                                                      | Entero/Nulo        |
| mentality_interceptions   | Calificación de intercepciones                                                                   | Entero/Nulo        |
| mentality_positioning     | Calificación de posicionamiento ofensivo                                                         | Entero/Nulo        |
| mentality_vision          | Calificación de visión                                                                           | Entero/Nulo        |
| mentality_penalties       | Calificación en penales                                                                          | Entero/Nulo        |
| mentality_composure       | Calificación de compostura                                                                       | Entero/Nulo        |
| defending_marking         | Calificación de marcaje                                                                          | Entero/Nulo        |
| defending_standing_tackle | Calificación de entrada normal                                                                   | Entero/Nulo        |
| defending_sliding_tackle  | Calificación de entrada barrida                                                                  | Entero/Nulo        |
| goalkeeping_diving        | Calificación de buceo del portero                                                                | Entero/Nulo        |
| goalkeeping_handling      | Calificación de manejo del portero                                                               | Entero/Nulo        |
| goalkeeping_kicking       | Calificación de saque del portero                                                                | Entero/Nulo        |
| goalkeeping_positioning   | Calificación de posicionamiento del portero                                                     | Entero/Nulo        |
| goalkeeping_reflexes      | Calificación de reflejos del portero                                                             | Entero/Nulo        |
| ls, st, rs, lw, lf, cf, rf, rw, lam, cam, ram, lm, lcm, cm, rcm, rm, lwb, ldm, cdm, rdm, rwb, lb, lcb, cb, rcb, rb | Calificaciones de rendimiento en posiciones específicas en el campo | Entero/Nulo |

Siendo los valores de las calificaciones en posiciones específicas relacionadas a los siguientes valores:

| Posición | Descripción                                    |
|----------|------------------------------------------------|
| LS       | Delantero izquierdo (Left Striker)             |
| ST       | Delantero centro (Striker)                     |
| RS       | Delantero derecho (Right Striker)              |
| LW       | Extremo izquierdo (Left Wing)                  |
| LF       | Delantero izquierdo (Left Forward)             |
| CF       | Delantero centro (Centre Forward)              |
| RF       | Delantero derecho (Right Forward)              |
| RW       | Extremo derecho (Right Wing)                   |
| LAM      | Mediocampista ofensivo izquierdo (Left Attacking Midfielder) |
| CAM      | Mediocampista ofensivo centro (Centre Attacking Midfielder) |
| RAM      | Mediocampista ofensivo derecho (Right Attacking Midfielder) |
| LM       | Mediocampista izquierdo (Left Midfielder)      |
| LCM      | Mediocampista central izquierdo (Left Centre Midfielder) |
| CM       | Mediocampista central (Centre Midfielder)      |
| RCM      | Mediocampista central derecho (Right Centre Midfielder) |
| RM       | Mediocampista derecho (Right Midfielder)       |
| LWB      | Carrilero izquierdo (Left Wing Back)           |
| LDM      | Mediocampista defensivo izquierdo (Left Defensive Midfielder) |
| CDM      | Mediocampista defensivo central (Centre Defensive Midfielder) |
| RDM      | Mediocampista defensivo derecho (Right Defensive Midfielder) |
| RWB      | Carrilero derecho (Right Wing Back)            |
| LB       | Lateral izquierdo (Left Back)                  |
| LCB      | Defensa central izquierdo (Left Centre Back)   |
| CB       | Defensa central (Centre Back)                  |
| RCB      | Defensa central derecho (Right Centre Back)    |
| RB       | Lateral derecho (Right Back)                   |


## Descripción del conjunto de datos
Podemos observar que todos los conjuntos cuentan el mísmo número de columnas y varían en la cantidad de fila; de igual forma, se identifica que el nombre de las columnas es igual en todos los datasets.
```{r}
# Cantidad de columnas
print("Cantidad de columnas dPlayers 15, 16, 17, 18, 19, 20")
print(ncol(dPlayers_15))
print(ncol(dPlayers_16))
print(ncol(dPlayers_17))
print(ncol(dPlayers_18))
print(ncol(dPlayers_19))
print(ncol(dPlayers_20))

# Compara que los nombres de las columnas sean iguales
print("Comparación de nombres de columnas entre datasets:")

print(all.equal(names(dPlayers_15), names(dPlayers_16)))
print(all.equal(names(dPlayers_16), names(dPlayers_17)))
print(all.equal(names(dPlayers_17), names(dPlayers_18)))
print(all.equal(names(dPlayers_18), names(dPlayers_19)))
print(all.equal(names(dPlayers_19), names(dPlayers_20)))

# Cantidad de filas
print("Cantidad de filas dPlayers 15, 16, 17, 18, 19 y 20")
print(nrow(dPlayers_15))
print(nrow(dPlayers_16))
print(nrow(dPlayers_17))
print(nrow(dPlayers_18))
print(nrow(dPlayers_19))
print(nrow(dPlayers_20))

```

# Data Cleaning
## Unificación de los conjuntos de datos
```{r}
# Añadir la columna año a cada dataset
dPlayers_15 <- dPlayers_15 %>%
  mutate(anio = 2015)

dPlayers_16 <- dPlayers_16 %>%
  mutate(anio = 2016)

dPlayers_17 <- dPlayers_17 %>%
  mutate(anio = 2017)

dPlayers_18 <- dPlayers_18 %>%
  mutate(anio = 2018)

dPlayers_19 <- dPlayers_19 %>%
  mutate(anio = 2019)

dPlayers_20 <- dPlayers_20 %>%
  mutate(anio = 2020)

dPlayers <- rbind(dPlayers_15,dPlayers_16, dPlayers_17, dPlayers_18, dPlayers_19, dPlayers_20)
head(dPlayers)
```


## Obtener muestra de datos y tipo de dato por columna
```{r}
# Mostrar las primeras diez filas de los data set
head(dPlayers)

```

## Obtener cantidad de celdas nulas por columna
```{r}
cnt_filas <- nrow(dPlayers)

# Conteo de celdas con valores NA por cada columna
na_counts <- dPlayers %>%
  summarise(across(everything(), ~ sum(is.na(.)))) %>%
  pivot_longer(cols = everything(), names_to = "Column", values_to = "NA_Count") %>%
  mutate(PERCENT = NA_Count / cnt_filas ) %>%
  arrange(desc(PERCENT))


na_counts


```

### Omitir columnas con más del 80% de valores faltantes
```{r}
# Ignorar las columnas que tienen más de 80% de valores faltantes
dPlayers <- dPlayers %>%
  select(-nation_jersey_number, - gk_diving, -gk_handling, -gk_kicking, - gk_reflexes, -gk_speed, -gk_positioning)

```

### Para las columnas con 11% de faltantes, se rellenan con el valor mediana de la característica
```{r}
# Obtener valor mediana de la columna
m_shooting <- median(dPlayers$shooting, na.rm = TRUE)
m_passing <- median(dPlayers$passing, na.rm = TRUE)
m_dribbling <- median(dPlayers$dribbling, na.rm = TRUE)
m_defending <- median(dPlayers$defending, na.rm = TRUE)
m_physic <- median(dPlayers$physic, na.rm = TRUE)

# Llenar los valores na con el valor mediana de la característica
dPlayers <- dPlayers %>%
  mutate(shooting = ifelse(is.na(shooting),m_shooting, shooting)) %>%
  mutate(passing = ifelse(is.na(passing),m_passing, passing)) %>%
  mutate(dribbling = ifelse(is.na(dribbling),m_dribbling, dribbling)) %>%
  mutate(defending = ifelse(is.na(defending),m_defending, defending)) %>%
  mutate(physic = ifelse(is.na(physic),m_physic, physic)) 



```


## Columnas texto que deberían ser numéricas
```{r}
# Construir una función que separa por isngo más o menos, caste ambas partes de la operación aritmética y luego la ejecuta
transform_numeric <- function(column) {
  base_value <- str_extract(column, "^-?\\d+") %>% as.numeric()
  modifier <- str_extract(column, "[+-]\\d+$") %>% as.numeric()
  result <- base_value + ifelse(is.na(modifier), 0, modifier) # Maneja casos sin modificador
  return(result)
}
```

### Recorrer todas las columnas con valores de la forma d [+|-] d, para castearlos y operarlos
```{r}

# Aplicar función para transformar las columnas 
cols_to_transform <- c(
  "attacking_crossing",
  "attacking_finishing",
  "attacking_heading_accuracy",
  "attacking_short_passing",
  "attacking_volleys",
  "skill_dribbling",
  "skill_curve",
  "skill_fk_accuracy",
  "skill_long_passing",
  "skill_ball_control",
  "movement_acceleration",
  "movement_sprint_speed",
  "movement_agility",
  "movement_reactions",
  "movement_balance",
  "power_shot_power",
  "power_jumping",
  "power_stamina",
  "power_strength",
  "power_long_shots",
  "mentality_aggression",
  "mentality_interceptions",
  "mentality_positioning",
  "mentality_vision",
  "mentality_penalties",
  "mentality_composure",
  "defending_marking",
  "defending_standing_tackle",
  "defending_sliding_tackle",
  "goalkeeping_diving",
  "goalkeeping_handling",
  "goalkeeping_kicking",
  "goalkeeping_positioning",
  "goalkeeping_reflexes"
)

dPlayers <- dPlayers %>%
  mutate(across(all_of(cols_to_transform), transform_numeric, .names = "numeric_{col}"))

# Mostrar los primeros resultados
head(dPlayers)


```


### Eliminar las columnas que están en formato texto cuando ya se añadieron como número
```{r}
# Eliminar las columnas que fueron transformadas
dPlayers <- dPlayers %>%
  select(-all_of(cols_to_transform))

```



# Data Wrangling
Se revisa nuevamente el conjunto de datos para la construcción de nuevas variables
```{r}

head(dPlayers)
summary(dPlayers)


```
## Agrupaciones
```{r}

# Agrupación de observaciones por rangos de edad
dPlayers <- dPlayers %>%
  mutate(age_group = case_when(
    age < 20 ~ "Under 20",
    age >= 20 & age <= 30 ~ "20-30",
    age > 30 ~ "Over 30"
  ))

```

```{r}
# Agrupación porrango de valor de ingresos mensuales
dPlayers <- dPlayers %>%
  mutate(value_category = case_when(
    value_eur < 1000000 ~ "Low",
    value_eur >= 1000000 & value_eur < 10000000 ~ "Medium",
    value_eur >= 10000000 ~ "High"
  ))
```

## Crear identificador a nivel nacionalidad y club
```{r}
# Crear un identificador único basado en la nacionalidad y club
dPlayers <- dPlayers %>%
  mutate(unique_player_id = paste(nationality, club, sep = "_"))
```

## Indicar la cantidad de años que el jugador lleva en el club
```{r}
# Calcular la cantidad de años desde que el jugador se unió a su club
# Convertir 'joined' a tipo fecha y calcular la antigüedad del jugador en el club
dPlayers <- dPlayers %>%
  mutate(joined = as.Date(joined, format = "%Y-%m-%d"), 
         years_at_club = as.numeric(format(Sys.Date(), "%Y")) - as.numeric(format(joined, "%Y")))
```


# Data Transformation
## Descripción de datos por características específicas
```{r}
# Agrupación de jugadores por nacionalidad con conteo de jugadores ordenado de mayor a menor
nacionalidades <- data.frame(nationality = unique(dPlayers$nationality))

# cantidad de nacionaldiades
nrow(nacionalidades)

# Pivot de datos por año
jugadores_nacionalidad_anio <- dPlayers %>%
  group_by(nationality, anio) %>%
  summarise(count = n()) %>%
  ungroup() %>%
  pivot_wider(names_from = anio, values_from = count, values_fill = 0)

jugadores_nacionalidad_anio
```

### ejecución de kmeans para categorizar a los jugadores por año
```{r}

md_overall <- median(dPlayers$overall, na.rm = TRUE)
md_pace <- median(dPlayers$pace, na.rm = TRUE)

dPlayers_km <- dPlayers %>%
  select(overall, pace) %>%
  mutate(overall = ifelse(is.na(overall), md_overall, overall ))

dPlayers_km <- dPlayers_km %>%
  mutate(pace = ifelse(is.na(pace), md_pace, pace ))


clusters <- kmeans(dPlayers_km, centers = 3)

dPlayers <- dPlayers %>%
  mutate(cluster_group = clusters$cluster)

```


### Normalización de las columnas overall, potential, pace y shooting
```{r}

cols_to_normalize <- c("overall", "potential", "pace", "shooting")

dPlayers <- dPlayers %>%
  mutate(across(all_of(cols_to_normalize), ~ (. - min(.)) / (max(.) - min(.))))

head(dPlayers, 10)
```

